臺灣高雄地方法院民事裁定　九十三年聲字第九六四號
　　聲　請　人　甲○○○
　　代　理　人　乙○
聲請人與關東市大樓管理委員會間請求給付管理費事件，聲請人聲請承審法官迴避，
本院裁定如下：
    主      文
聲請駁回。
聲請費用由聲請人負擔。
    理      由
一、本件聲請意旨略以：聲請人與相對人關東市大樓管理委員會關於請求給付管理費
    事件（九十三年度小上字第二一號），由本院法官蘇姿月受命審理，茲因認為承
    審法官有下列偏頗情事，主張聲請其迴避：
  (一)聲請人於民國（下同）八十九年四月十七日起訴請求第三人林秀葉給付價金之事
    件（本院八十九年雄小字第一二０四號），亦為蘇姿月法官審理，於該案審理過
    程中，蘇姿月法官以聲請人於購屋之初，即已知悉門牌號碼坐落在高雄縣大寮鄉
    ○○路十六巷二十號十五樓含公設房屋（以下稱系爭房屋），位於航空噪音管制
    區，自不得嗣後援此理由向出賣人主張物之瑕疵擔保責任，請求減少價金，又系
    爭房屋契稅之調降屬公法稅捐義務之優惠，亦與民法第三百五十四條所稱之瑕疵
    不合等理由駁回聲請人之起訴，因其所持理由不近事理，亦與經驗法則不合，且
    林秀葉早已拋棄先訴抗辯權，蘇姿月法官卻未加斟酌，明顯違背法令，可預期其
    承審九十三年度小上字第二一號事件亦會有偏頗之情。
  (二)九十三年度小上字第二一號事件審理過程中，蘇姿月法官亦有以下偏頗之情：
    １該案於九十三年三月九日分案，卻遲至同年五月十八日始開庭調查，期間全無
      補正之程序，故其執行職務，疑有偏頗。
    ２於九十三年五月十八日準備程序期日，蘇姿月法官請書記官在筆錄上記載應由
      第三人林秀葉支出一個月管理費新台幣（下同）二千二百七十五元，由聲請人
      支出三十個月之管理費等語，顯然逾越闡明權範圍，且係就未聲明之事項不告
      而理，明顯偏袒林秀葉，經聲請人當場異議，蘇姿月法官始刪掉此項筆錄之記
      載，卻又未依法註明增刪事由並附記意見，疑犯湮滅刑事證據罪。
    ３該案被上訴人即關東市大樓管理委員會聲明請求聲請人與林秀葉給付二十八個
      月之管理費，與其在一審請求三十一個月之基礎事實不同，此為訴之變更，蘇
      姿月法官認為此並非訴之變更，顯有偏袒意圖。
    ４聲請人於該案中聲請調查，有三個人曾竊占其所有高雄縣大寮鄉○○路十六巷
      二十號十五樓之建物共達三十一個月，惟蘇姿月法官未記載於筆錄上，亦不為
      調查。
    ５聲請人欲證明曾請鎖匠開鎖進屋，曾聲請訊問鎖匠，蘇姿月法官不記明筆錄，
      亦不依聲請傳訊鎖匠到庭。
二、按法官有民事訴訟法第三十二條所定以外之情形，足認其執行職務有偏頗之虞者
    ，當事人得聲請法官迴避，民事訴訟法第三十三條第二項固有明文；惟該條所稱
    「足認法官執行職務有偏頗之虞者」，係指法官於訴訟標的有利害關係或與當事
    人有親交嫌怨等客觀事實，足使人疑其為不公平之審判者而言；若僅憑當事人之
    主觀臆測，或不滿意法官進行訴訟遲緩，或認法官指揮訴訟欠當，則不能認為有
    聲請迴避之原因，最高法院十七年抗字第八十六號、六十九年臺抗字第四五七號
    、七十九年臺抗二七五號、八十六年臺抗二六五號迭著有判例可資參照。
三、經查：
  (一)本院依職權調取高雄簡易庭八十九年度雄小字第一二０四號給付價金事件全卷查
    閱結果，聲請人於該案中主張其向林秀葉買受之系爭房屋，係屬高雄縣航空噪音
    管制區內之房屋，依高雄縣政府八十九年二月十一日公告，上開噪音管制區內之
    房屋噪音在六十分貝以上村里之全部房屋，均按房屋所應適用之地段等級調整率
    另予降低地段率百分之十，因調降結果，致同年三月份申報系爭房屋契稅時，核
    定其契價為八十五萬七千二百元，較去年即八十八年八月間申報當時之契價九十
    四萬六千七百元減少八萬九千五百元。而契價之減少，不唯有損物之經濟價值、
    亦失去通常效用或契約預定之效用、並減少物之保證品質，故系爭房屋實具有民
    法第三百五十四條所稱之瑕疵，應依民法第三百五十九條規定，減少買賣價金八
    萬九千五百元云云，承審之蘇姿月法官嗣以聲請人於購屋之初，即已知悉系爭房
    屋係位於航空噪音管制區之事實，自不得嗣後援此理由向出賣人主張物之瑕疵擔
    保責任，請求減少價金，且系爭房屋契稅之調降屬公法稅捐義務之優惠，亦與民
    法第三百五十四條所稱瑕疵不合等理由，駁回聲請人起訴，經核認事用法均無不
    合，且聲請人因對該判決不服，提起上訴亦遭第二審法院以相同理由駁回上訴，
    據此聲請人認承審法官駁回起訴之理由違背事理一節，尚非有據。又聲請人另主
    張於該訴訟中，林秀葉已拋棄先訴抗辯權，承審法官未加以斟酌，明顯違背法令
    ，惟經審閱前開卷內相關事證，林秀葉是否曾拋棄先訴抗辯權一節，非屬足以影
    響前開判決結果之重要爭點，縱加審酌亦不足使聲請人受較有利之判決，故難認
    承審法官審理該案有偏頗之虞。
  (二)本院再依職權調取九十三年度小上字第二一號給付管理費事件全部卷宗，審閱結
    果如下：
    １聲請人主張承審法官訴訟進行緩慢一節，查本件承審之蘇姿月法官係於九十三
      年三月九日收案，於同年四月二十三日即定期於同年五月十八日開庭行準備程
      序，並未有特別遲滯訴訟程序之情，聲請人因此認法官執行職務有所偏頗，純
      係主觀之臆測，難認為有理由。
    ２聲請人雖主張承審法官命書記官於筆錄記載訴之聲明為：林秀葉應給付原告八
      十九年三月份之管理費二千二百七十五元、聲請人則應給付原告三十個月管理
      費，明顯有偏袒林秀葉之情，惟就該案起訴原因觀之，被上訴人關東市大樓管
      理委員會係以林秀葉原為系爭房屋之所有權人，後將之出賣予聲請人，並已將
      所有權移轉登記為聲請人所有，因林秀葉與聲請人對上開買賣契約，互有爭執
      ，致從八十九年三月起至九十一年六月止均未按期繳納管理費，因每月管理費
      為二千二百七十五元，共積欠管理費七萬零五百二十元，乃起訴請求其二人給
      付管理費，嗣並經本院高雄簡易庭於九十二年十二月三十一日判決林秀葉應給
      付原告二千二百七十五元，及自九十二年二月二十六日起至清償日止，按年息
      百分之五計算之利息；聲請人應給付原告六萬八千二百四十五元，及自九十二
      年二月二十六日起至清償日止，按年息百分之五計算之利息。嗣聲請人不服提
      起上訴，請求原判決不利於上訴人部分廢棄，廢棄部分被上訴人在第一審之訴
      駁回。是縱承審法官在筆錄上為前開之記載，應僅係將一審判決結果加以記錄
      ，與聲請人主張之逾越闡明權範圍，或係就就未聲明之事項不告而理之情，均
      無關聯，且其既已在聲請人異議後刪除前項筆錄之記載，除難認對於聲請人之
      權利有何影響外，因林秀葉對於前述本院一審判決並未上訴，故非該上訴事件
      之當事人，承審法官對其應無偏袒與否之問題。另民事訴訟法第二百十八條規
      定筆錄增刪之記載方式乃屬對於擔任書記官者訓示其筆錄記載之方法，是縱筆
      錄記載方式與該規定有違，亦非當然無效，故難僅憑承審法官刪除筆錄未記載
      原因，即認其執行職務有何偏袒之情。
    ３查被上訴人起訴請求聲請人與林秀葉給付自八十九年三月起至九十一年六月份
      止，每月二千二百七十五元，共計七萬零五百二十元管理費之情，已如前述，
      嗣被上訴人雖於上訴時改稱：我們是請求八十九年三月份起至九十一年六月三
      十日止之管理費，每月二千二百七十五元，總共二十八個月，應為六萬三千七
      百元等語（見九十三年度小上字第二一號卷九十三年五月十八日準備程序筆錄
      ），惟因其所述請求之基礎均為八十九年三月起至九十一年六月止，每月二千
      二百七十五元之管理費用，僅請求總額前後所陳並不一致，此應為計算上之誤
      差而已，至是否生訴之變更之問題，因被上訴人請求金額較原審為少，故屬對
      聲請人有利之事，縱承審法官認此非屬訴之變更，並無民事訴訟法第二百五十
      五條之適用，惟此反而對於聲請人更為有利，難認有偏袒被上訴人之情。
    ４至聲請人主張其依法聲請調查之證據，承審法官未記載於筆錄之上，亦未傳訊
      證人出庭作證一節，因承審法官對於個案是否有調查某種證據之必要，本有自
      主判斷之權，此觀民事訴訟法第二百八十六條但書規定甚明，是聲請人對於承
      審法官未依其聲請調查證據縱有不滿，在無具體事證下，尚難因其片面之主觀
      不滿感受而認法官執行職務即有偏頗。
四、綜上所述，本件聲請人並未具體指明或釋明承審法官與本件訴訟標的有何利害關
    係，或是與當事人間有何親交嫌怨等客觀事實，從而，依前開說明，本件聲請人
    聲請承審之蘇姿月法官迴避，並無理由，應予駁回。
五、依民事訴訟法第九十五條、第七十八條，裁定如主文。
中　　　華　　　民　　　國　　九十三　　年　　　八　　　月　 三十一 　　日
                              臺灣高雄地方法院民事第二庭
~B審判長法官　楊富強
~B法　　　官　楊國祥
~B法　　　官　黃宗揚
右為正本係照原本作成。
如對本裁定抗告須於裁定送達後五日內向本院提出抗告狀。
中　　　華　　　民　　　國　　九十三　　年　　　八　　　月　　三十一 　　日
~B法院書記官　陳孟瑩
